【裁判字號】    95,毒抗,396
【裁判日期】    951219
【裁判案由】    聲請觀察勒戒
【裁判全文】
臺灣高等法院臺南分院刑事裁定         95年度毒抗字第396號
抗  告  人
即  被  告  甲○○
上列抗告人因聲請觀察勒戒案件，不服臺灣雲林地方法院中華民
國九十五年十月二十四日第一審裁定（九十五年毒聲字第三０六
號）提起抗告，本院裁定如下：
    主  文
抗告駁回。
    理  由
一、抗告意旨略以：
（一）檢察官以抗告人先稱係因咳嗽，朋友拿藥給伊吃，後改稱
      係拿醫生開給伊女兒之藥水來喝等語，前後供述差異甚大
      ，逕行認被告係為脫免勒戒故為狡辯之詞。然查，一般人
      之記憶，難免因時間日久而有疏漏，如重要情節部分大致
      相同，僅無關之事實部分偶有出入，均難認被告係為卸責
      而辯，且被告係因回想有可能服用那些藥物導致尿液檢驗
      結果呈嗎啡陽性反應，且被告朋友確實有拿腦神經衰弱藥
      物供被告服用，然被告於第二次偵訊時憶起，檢查前一天
      亦曾服用女兒藥物，故有此回答，並非前後供詞有所翻異
      。
（二）次查，被告於假釋中而應每個月報到一次作尿液檢驗，豈
      有在檢驗前故意施用毒品之可能，縱有服用第二級毒品，
      被告至多不過拖延幾天再前往報到，即可免除此不明之災
      ，此有被告所作尿液檢驗數值僅些微超過標準，即可知悉
      被告極有可能係誤服用含有海洛因成分之藥物導致。故被
      告經檢察官命令於民國（下同）九十五年十月六月提出醫
      生開給女兒之處方予檢察署所屬法警室以證所言非虛，因
      適逢假日而由值班法警收受，並表示會交承辦股別書記官
      ，殊不知，該處方竟如石沉大海，而未為轉交，現補之（
      如附件）。
（三）又毒品危害防制條例第二十條規定犯施用第一級毒品之罪
      ，應先裁定，令被告入勒戒處所觀察、勒戒，構成要件上
      應以故意為主觀要件，特別法未有規定部分，應適用刑法
      總則第十二條第二項規定，即過失行為之處罰以有特別規
      定者為限，故被告如係誤服用他人處方藥而致呈嗎啡陽性
      反應，亦屬過失，不在毒品危害防制條例第二十條所處分
      對象之列，檢察官所為聲請即屬違誤，故請准廢棄原裁定
      云云。
二、按海洛因經注射或吸入人體後，約百分之八十於二十四小時
    內自尿中排出，一般而言，尿液中能否驗出嗎啡陽性反應與
    其投與量、投與途逕、採尿時間、個人體質及檢測方法之靈
    敏度有關，國外曾有文獻報導注射六毫克之海洛因鹽酸鹽，
    其代謝物買啡之平均可檢出時限約為二十六小時，業經行政
    院衛生署藥物食品檢驗局於八十一年九月八日以藥檢壹字第
    ８１１４８８５號函述綦詳。次按關於服用安非他命或海洛
    因（嗎啡）以外之藥物或飲料者，其尿液檢驗結果是否可能
    有安非他命或海洛因（嗎啡）反應，目前常用的尿液安非他
    命或嗎啡篩檢方式包括酵素免疫分析法、薄層色層分析法和
    放射免疫分析法。在文獻報告中，雖有藥品或食物因交叉反
    應（ＣＲＯＳＳＲＥＡＣＴＩＯＮ），可在尿液測試中產生
    偽陽性（ＦＡＬＳＥＰＯＳＩＴＩＶＥ）之安非他命或嗎啡
    反應。例如在酵素免疫分析法（簡稱ＥＩＡ）及薄層色層分
    析法（簡稱ＴＬＣ）之尿液測試方法中，某些成藥（如減肥
    藥、解鼻充血藥物、感冒藥劑等）中之成分，因與安非他命
    有類似之作用，而產生與安非他命之交叉反應，使尿液測試
    結果呈偽陽性。但利用精密之儀器分析，將可排除偽陽性之
    可能，目前最常採用之確認方法為氣相層析質譜儀，以氣相
    層析質譜儀作藥物及其代謝產物之定性及定量分析，幾乎不
    會有偽陽性產生，業經行政院國軍退除役官兵輔導委員會台
    北榮民總醫院八十三年四月七日北總內字第０３０５９號
    函可參。而法務部調查局八十七年九月二十九日發技(一)字
    第８７０７４５７４號函亦明確說明「尿液毒品檢驗如單以
    免疫分析法篩驗，有可能因交叉反應，而對服用毒品或甲基
    安非他命以外藥物者之尿液產生偽陽性結果（不會產生偽陰
    性結果），然若再以薄層分析法（ＴＯＸＩ－ＬＡＢ）檢驗
    ，應可絕除大部分偽陽性問題。惟若能使用較先進之氣相層
    析質譜儀分析法確認，則可完全排除偽陽性之干擾，為目前
    最具公信力的檢驗方法」。被告尿液經送臺灣檢驗科技股份
    有限公司以「ＥＩＡ酵素免疫分析法」及「ＧＣ／ＭＳ氣相
    層析／質譜儀法」檢驗，均有嗎啡陽性反應，有該公司九十
    五年八月二十九日出具之「濫用藥物尿液檢驗報告」附卷可
    稽（見毒偵字第一三六０號偵查卷第四頁），依前揭說明，
    應無偽陽性之可能，是不論被告有無服用藥物，均不影響上
    開鑑驗結果之正確性。
三、經查：
    抗告人甲○○於九十五年八月十一日採尿時起回溯七十二小
    時內之某時，在不詳地點，施用第一級毒品海洛因，嗣於九
    十五年八月十一日，因被告係假釋中付保護管束之人，至臺
    灣雲林地方法院檢察署採尿送驗結果呈嗎啡陽性反應而查獲
    ，並有台灣檢驗科技股份有限公司濫用藥物尿液檢驗報告附
    卷可稽，被告施用第一級毒品海洛因之犯行，應堪認定，原
    審依檢察官以毒品危害防制條例第二十條第一項聲請，裁定
    將抗告人送勒戒處所觀察勒戒，經核於法並無不合。抗告意
    旨，仍執前詞，以因服用其女兒之咳嗽藥水所致，指摘原裁
    定不當，為無理由，應予駁回。
據上論斷，應依刑事訴訟法第四百十二條，裁定如主文。
中    華    民    國    95    年    12    月    19    日
                  刑事第四庭    審判長法  官  吳志誠
                                      法  官  陳珍如
                                      法  官  林勝木
以上正本證明與原本無異。
不得再抗告。
                                      書記官  吳秋賢
中    華    民    國    95    年    12    月    19    日


司法院資訊處製作；財團法人民間司法改革基金會備份。
